臺灣士林地方法院民事判決
111年度續字第4號
請  求  人  陳燕玉  
即  原  告      
相  對  人  永陞建設股份有限公司
即  被  告          
法定代理人  李金生  
訴訟代理人  蔡育盛律師
相  對  人  陳德源  
即  被  告
上列當事人間因本院109年度訴字1300號請求減少買賣價金等事
件，於民國110年10月15日經兩造合意移付調解而成立調解（110
年度移調字第125號）後，請求人請求繼續審判，本院於111年3
月17日辯論終結，判決如下：
    主  文
請求駁回。
請求訴訟費用由請求人負擔。
    理  由
一、按第一審訴訟繫屬中，經兩造合意移付調解而成立調解者，
    當事人以調解有無效或得撤銷之原因者，得請求繼續審判，
    但應於30日之不變期間內提起；前項期間，自調解成立時起
    算；其調解有無效或得撤銷之原因發生或知悉在後者，均自
    知悉時起算，但自調解成立後已逾5 年者，不得請求繼續審
    判。此觀民事訴訟第420條之1 第4 項準用同法第380 條第2
     項、第4 項再準用同法第500 條第1 項、第2項規定即明。
　　經查，本件兩造於民國110年10月15日合意移付調解而成立
    調解（即本院110年度移調字第125號，下稱系爭調解），請
    求人於110年11月12日具狀請求繼續審判，有民事起訴狀暨
    本院收件章可按（見本院卷第10 頁），核其請求繼續審判
    未逾30日之不變期間，程序上尚屬合法，先予敘明。　　
二、請求人主張：伊與相對人間請求減少買賣價金等事件，雖於
    110年10月15日經兩造合意移付調解而成立系爭調解在案。
    然伊於108年4月11日向相對人陳德源購買門牌為台北市○○區
    ○○○路000號5樓房屋（下稱系爭房屋）、停車場及基地，嗣
    於108年10月25日發現系爭房屋之客浴室天花板竟存有滲漏
    水之瑕疵，為鑑定滲漏水之原因，已由法院委請台北市土木
    技師公會（下稱土木技師公會）進行鑑定，惟土木技師公會
    於110年9月17日除函附初勘紀錄表外，另行檢附初勘紀錄報
    告（下稱初勘報告），表示初勘時以目視並未發現明顯漏水
    跡象。然初勘階段並無提出初勘報告之慣例，且鑑定技師在
    未進入6 樓室內檢測，亦未使用精密儀器，即以目視妄下定
    論出具初勘報告，有違常規，因認初勘報告應出於變造，在
    正式鑑定報告從缺下，伊僅能根據無科學根據之初勘報告作
    判斷，致伊受到錯誤資訊之嚴重誤導而與相對人成立調解，
    因認系爭調解有得撤銷之原因存在。爰依民法第738條第1 
    項規定請求撤銷系爭調解，並依民事訴訟法第420條之1 第4
     項準用第380條第2 項規定請求繼續審判等語。並聲明：㈠
    相對人即被告陳德源應給付請求人即原告新台幣（下同）16
    0 萬元，及自起訴狀繕本送達翌日起，按年息5%計算之利息
    。㈡相對人被告永陞建設股份有限公司（下稱永陞公司）應
    給付原告160 萬元，及自訴之追加狀繕本送達翌日起，按年
    息5%計算之利息。 ㈢前兩項被告所應為之給付，若其中一被
    告已為給付時，另一被告於該給付範圍內免為給付。㈣願供
    擔保，請准宣告假執行。
三、相對人抗辯略以：
(一)陳德源抗辯：兩造成立調解時，請求人不僅親自出席參與，
    且有訴訟代理人全程陪同並提供專業法律意見後，由請求人
    同意調解條件而成立調解，系爭調解並無無效或得撤銷之原
    因，請求人請求繼續審判顯無理由等語。並答辯聲明：請求
    駁回。
(二)永陞公司抗辯：初勘報告係由鑑定機關署名所出具，本於其
    專業所為之初步意見，並無偽造或變造之問題，亦非最終鑑
    定意見，殊難想像有誤導請求人之可能；又初勘報告係表示
    目視方式看不出有漏水跡象，且所欲鑑定範圍已超過法院函
    請鑑定之範圍，鑑定機關才回覆需要法官就鑑定再為進一步
    指示，並非推諉給法院，請求人之請求為無理由等語。並答
    辯聲明：駁回請求人繼續審判之請求。
四、本院得心證之理由：
(一)按和解有無效或得撤銷之原因者，當事人得請求繼續審判，
    民事訴訟法第380 條第2 項定有明文。此等規定依同法第42
    0條之1 第4 項規定於合意移付調解成立時準用之。次按訴
    訟上之和解，為私法上之法律行為，同時亦為公法上之訴訟
    行為，即一面以就私法上之法律關係止息爭執為目的，而生
    私法上效果之法律行為，一面又以終結訴訟或訴訟之某爭點
    為目的，而生訴訟法上效果之訴訟行為，兩者之間，實有合
    一不可分離之關係。故其行為如有私法上或訴訟法上無效或
    得撤銷之事由存在，不問何者，均屬民事訴訟法第380 條第
    2 項所謂和解有無效或得撤銷之原因，當事人自得以之為請
    求繼續審判之理由（最高法院43年度台上字第1075號、92年
    度台上字第934號民事裁判要旨參照）。反之，若訴訟上和
    解無上開訴訟上或實體上無效或得撤銷之原因，當事人自不
    能任意請求繼續審判並推翻之。且該無效或得撤銷原因之有
    無，悉依和解成立時之狀態決之，不包括和解成立前存在或
    和解成立後發生之事由在內，從而倘無民事訴訟法第380 條
    第2 項之情形，自無繼續審判之可言（最高法院52年台上字
    第500號判決意旨參照）。又按「和解不得以錯誤為理由撤
    銷之。但有左列事項之一者，不在此限：和解所依據之文
    件，事後發見為偽造或變造，而和解當事人若知其為偽造或
    變造，即不為和解者。和解事件，經法院確定判決，而為
    當事人雙方或一方於和解當時所不知者。當事人之一方，
    對於他方當事人之資格或對於重要之爭點有錯誤，而為和解
    者。」為民法第738 條所明定。而該條以錯誤為原因而撤銷
    和解係規定於民法債編，並無任何排除適用民法總則之規定
    ，是民法第88條第1 項但書所規定撤銷錯誤之意思表示，以
    其錯誤非由表意人自己之過失者為限，於民法第738 條以錯
    誤為原因而撤銷和解，自有其適用。至民法第88條第1項所
    謂意思表示之錯誤，表意人得撤銷之者，以其錯誤係關於意
    思表示之內容為限；亦即係指意思表示之內容或表示行為有
    錯誤者而言，與為意思表示之動機有錯誤之情形有別（最高
    法院43年台上字第570號、51年台上字第3311號判決意旨參
    照）。訴訟中合意移付調解仍屬於和解契約之一種，自有上
    揭說明之適用。經查：
(二)上揭初勘報告係由台北市土木技師公會指派鑑定技師藍英昭
    於110年8月12日親自前往系爭房屋辦理初勘作業，初勘當時
    尚有請求人陳燕玉及兩造各自委任之陳致宇律師、徐明水律
    師、蔡育盛律師在場會同勘驗等情甚明（見本院110年度移
    調字第125號卷宗〈下稱移調卷〉第70頁之鑑定初勘紀錄表）
    。而上揭初勘報告既由台北市土木技師公會所出具，當無偽
    造之情事可言。又依土木技師公會110 年9 月17日函附之初
    勘報告記載：「㈠初勘結果：原告（即請求人）指稱漏水位
    置為客浴室，經鑑定技師藍英昭現場勘查，客浴室天花板外
    觀無明顯漏水跡象。掀開客浴室天花板維修孔查看樓板狀況
    ，無發現明顯漏水現象。經詢問原告答稱客浴室近一年外觀
    無改變。初勘目視並未發現明顯漏水跡象。」等語，並檢附
    初勘現場照片2 張為佐（見移調卷第68-74 頁）。衡以本件
    初勘係由土木技師公會隨機選任具有專業知識經驗之土木技
    師藍英昭負責前往現場進行初勘事宜，其與兩造均無利害關
    係可言，當無偏袒何方之必要。是鑑定技師於聽取兩造陳述
    及現場目視勘查後，據實紀錄初勘之過程、結果且拍照存證
    ，並在上揭初勘報告詳實記載其目視查看客浴室天花板外觀
    以及掀開維修孔查看樓板狀況，皆未發現明顯漏水現象等語
    ，且檢附初勘現場照片為佐證。核此與請求人於本院審理時
    所述其於108 年10月25日發現系爭房屋之客浴天花板有滴水
    現象，惟永陞公司於108 年11月7 日派工前往更換6 樓房屋
    廚房之廢水水管吸氣閥後，迄至110年1月15日從外觀察看系
    爭房屋之客浴天花板未再發生明顯漏水、滲水之情形等情大
    致相符（見移調卷第118頁之不爭執事項㈧），難認上揭初勘
    報告有何捏造不實內容之變造情事甚明。至請求人雖稱：鑑
    定技師未進入6 樓室內檢測，亦未使用精密儀器，即以目視
    妄下定論出具初勘報告，且未報價或進行後續正式鑑定程序
    ，反推稱由法院決定是否續行鑑定，有違常規，因認上揭初
    勘報告出於變造云云。然上揭初勘報告已敘明「㈡後續處理
    ：漏水鑑定雖然不能以目視方式作為鑑定判斷結果，但為後
    續儀器漏水試驗規劃參考。給水與排水漏水試驗方式不同，
    在目視無明顯漏水跡象下，鑑定執行方法困難，儀器漏水試
    驗費用估算各廠商報價不一，且鑑定結果不一定正確，易生
    爭議。惠請鈞院協助原告指標鑑定標的漏水位置，如係原告
    所稱因樓上改變建築格局，改變給水管或排水管布設，給水
    管、排水管漏水測試為本次鑑定標的，亦請鈞院協助確定。
    另給排水管漏水測試須由樓上空間進行，8月12日勘察時未
    能進入樓上檢視，如需進行水管漏水試驗，惠請鈞院諭知被
    告（即樓上住戶許保踐）配合。」等語（見移調卷第72-74
    頁），可知上揭初勘報告已具體說明本件在目視無明顯漏水
    跡象下，鑑定執行方法困難，儀器漏水試驗費用報價不一，
    鑑定結果易生爭議，如欲進行後續鑑定則請求法院協助確定
    漏水測試之鑑定標的，且需取得六樓住戶同意配合進入室內
    進行漏水測試等語，此係鑑定技師基於其專業知識、經驗，
    詳加說明如欲進行後續漏水鑑定之流程、可能面臨問題及其
    他配合事宜，尚無不當或有違常理之處。況請求人對於上揭
    初勘報告之內容知之甚詳，此觀請求人提出之言詞辯論意狀
    即明（見移調卷第124-126、148-152頁），請求人事後徒憑
    個人主觀想像，空言指摘上揭初勘報告之內容出於變造云云
    ，自難採憑。是以請求人於110年10月15日調解當時既已知
    悉初勘報告之內容而仍成立調解，難認其有何陷於錯誤而成
    立調解可言，自不得據為撤銷系爭調解之事由。
(三)請求人主張上揭初勘報告出於變造，致伊陷於錯誤而成立系
    爭調解云云。惟上揭初勘報告並無內容不實之變造情事，已
    如前述，請求人空言泛稱其受到初勘報告之誤導而成立系爭
    調解云云，已屬無據。又依系爭調解之成立過程以觀，兩造
    於110年10月15日言詞辯論期日當庭合意移付調解，調解當
    時請求人本人及其委任之陳致宇律師、相對人陳德源委任之
    徐明水律師、相對人永陞公司委任之蔡育盛律師、黃宣瑀律
    師均一同在場親自進行調解，兩造鑑於調解當時系爭房屋之
    客浴天花板並未發現明顯之滲漏水情形，且六樓住戶即原審
    被告許保踐明確拒絕配合進入其6樓室內進行鑑定（見移調
    卷第119頁），經法院勸諭兩造後，相對人永陞公司表明其
    雖非系爭房屋買賣契約之當事人，但基於維護企業信譽而仍
    願對此漏水糾紛提供相當期限之保固維修責任，請求人經再
    三詢問其訴訟代理人陳致宇律師之意見後，兩造始同意相互
    讓步而成立系爭調解。核其調解內容為「相對人永陞公司
    就臺北市○○區○○○路000號5 樓房屋之客浴上方處（如附圖黃
    色螢光筆所示），若有滲、漏水之情形，願於民國116 年5 
    月10日之前，提供保固維修之服務，並就上開建物因客浴上
    方漏水處而毀損之室內裝潢回復原狀。請求人其餘請求拋
    棄。」等語，並有調解筆錄在卷可按（見移調卷第116-120
    頁、164-166頁），可見請求人係在具有專業法律背景之律
    師提供意見分析利弊得失，經深思熟慮後始同意接受上述調
    解條件，顯係自願相互讓步而成立系爭調解，對於調解程序
    之進行、調解緣由及成立調解之內容均知之甚詳，當無陷於
    錯誤而成立系爭調解之情事。至請求人雖稱其在欠缺正式鑑
    定報告之情形下而誤判同意成立系爭調解云云，然其主張縱
    係屬實，亦僅為其意思表示內在動機之錯誤，核其成立調解
    內容之意思及表示行為並無錯誤可言，則其成立系爭調解時
    顯無意思表示錯誤之情形，自難認系爭調解有何因錯誤而得
    撤銷之請求繼續審判原因存在。從而，請求人主張其因初勘
    報告係出於變造，致伊陷於錯誤而成立系爭調解，爰聲明求
    為撤銷系爭調解，並請求繼續審判云云，為無理由，不應准
    許。
五、綜上所述，請求人主張系爭調解有因錯誤而得撤銷之原因，
    就已終結之訴訟請求繼續審判云云，洵非有據，依照上開說
    明，本件自不得准許請求繼續審判。從而，請求人請求就已
    終結之訴訟繼續審判，為無理由，應予駁回。
六、本件事證已臻明確，兩造其餘之攻擊防禦方法及所用之證據
    資料，經本院審酌後，認對於本裁判結果均不生影響，爰不
    逐一論列，併此敘明。
七、據上論結，本件請求繼續審判為無理由，依民事訴訟法第78
    條，判決如主文。
中　　華　　民　　國　　111 　年　　3 　　月　　31　　日
                  民事第二庭法　官  陳章榮
以上正本係照原本作成。　　　　　　　　　
如對本判決上訴須於判決送達後廿日內向本院提出上訴狀。如委
任律師提起上訴者，應一併繳納上訴審裁判費。
中　　華　　民　　國　　111 　年　　3 　　月　　31　　日
                            書記官　羅伊安